【裁判字號】    89,判,467
【裁判日期】    890224
【裁判案由】    虛報進口貨物
【裁判全文】
行  政  法  院  判  決                            八十九年度判字第四六七號
    原      告  金洋有限公司
    代  表  人  甲○○
    被      告  財政部高雄關稅局
右當事人間因虛報進口貨物事件，原告不服財政部中華民國八十八年一月八日台財訴
字第八七○三九六四四九號再訴願決定，提起行政訴訟，有關貨物稅部分，本院判決
如左︰
    主  文
原告之訴駁回。
    事  實
緣原告於民國八十五年五月十八日委由太洋報關有限公司向被告報運自德國漢堡進口
丹麥產製冰櫃乙批（進口報單：第ＢＣ＼八五＼Ｕ九八八＼○○二六號），經被告稅
放後，嗣據財政部關稅總局驗估處查證結果：本案來貨報關時所繳驗之發票金額 CFR
DEM 68,756.00 與系案開狀銀行之進口開狀結匯證實書與存檔發票所載金額 CFR DEM
156,022.00不符，原告顯有虛報貨物價值、繳驗不實發票，逃漏進口稅款之情事，被
告乃依據海關緝私條例第三十七條第一項及第四十四條之規定，科處原告所漏進口稅
額二倍之罰鍰新台幣（以下同）一四○、七四二元，並追徵所漏進口稅款計一一一、
○○八元（關稅七○、三七一元，商港建設費七、八一九元、貨物稅三二、二四六元
、推廣貿易服務費五七二元）。另依貨物稅條例第三十二條第十款之規定，科處所漏
貨物稅額五倍之罰鍰一六一、二○○元。原告不服，聲明異議，未獲變更提起訴願，
遞遭決定駁回，提起再訴願經再訴願決定、訴願決定及原處分關於追徵關稅及違反海
關緝私條例科處罰鍰部分均撤銷，由原處分機關另為處分，其餘再訴願駁回。原告仍
提起行政訴訟，經本院以八十七年判字第一三九九號判決駁回原告之訴確定。其有關
追徵關稅及違反海關緝私條例科處罰員部分，經被告改以實體審理，認原告異議無理
由，予以駁回，原告申經訴願、再訴願均予維持，乃提起本件訴訟。茲摘兩造訴辯
意旨如次：
原告起訴意旨略謂︰一、原告公司並非繳驗及偽造系案發票之行為人，自非應受行政
處罰之對象。(一)進口報單繁雜難填，非專業人員莫辯，故原告公司過去進口報關事宜
，全委由太洋報關有限公司代辦，向未由原告公司自行處理，被告有案可稽。(二)本案
進口報關，由原告公司在報關委託書蓋章，授權太洋報關有限公司代理報關。一切進
口報單，全由該公司作成並送被告報關，原告公司未曾過目，（亦看不懂其內容）此
請詳閱該報單即明。(三)事實上原告公司交由太洋報關有限公司辦理報關之INVOICE 如
卷附正本，迨至八十五年十一月間，經由關稅總局驗估通知原告公司發現有低報價值
之疑，原告公司始知報關公司玩弄花樣，但往該報關公司質詢時，竟置之不理。原告
公司向來安分守法，乃將上述發票正本提供驗估處陳貴堂審核驗估，足證原告公司絕
無低報進口貨價之故意。(四)關於本案報關，太洋報關有限公司向原告公司收費總數為
一四八、八五八元，與應納關稅相當，原告公司未予詳察，（詳卷附太洋報關公司開
給本公司之收費明細表影本）現一一詳閱始發現其中分散記載之費用多不實在，故原
告公司未發覺其低報關稅，此有被告八十六年六月十二日高普出字第一三三八號函
影本乙份。(五)太洋報關有限公司（負責人：吳蔡淑娥）於八十五年八月五日代理原告
公司進口冰櫃乙批（報單號碼：ＢＣ＼八五＼Ｖ六七七＼○○三五），經查，該批貨
物係以Ｃ２方式通關，屬應審免驗貨物，無須支付驗貨車資，聯檢處車資及驗貨工資
，惟太洋報關有限公司竟於交付原告公司之收費明細表（NO.00000000） 中列有上述
費用項目(六)太洋報關有限公司利用其代理原告公司辦理貨物進口報關手續之機會，及
專業之手法，偽（變）造發票，向被告虛報交易價格，藉以逃漏進口稅款，再將所漏
稅款虛（浮）列在該公司之收費明細表，並持向原告公司收取費用（含進口稅款），
以此移花接木，偷天換日之手法，遂其中飽稅款以入其私囊之目的，原告公司一直被
蒙在鼓裡，直迄本案發生，原告公司遭本案移送裁罰，成為太洋報關有限公司上下其
手之代罪羔羊後，始才發覺上情。(七)至於該報關公司附於進口報單之 INVOICE如何變
造，原告公司不得而知。其中蓋有原告公司及負責人兩顆印章，經查係該報關公司對
原告公司會計蔡雅玲騙稱報關書類需用印章，由蔡小姐交該公司蓋用，當時蔡小姐忙
於業務未發現發票影本不實。(八)再者若原告公司有意低報漏稅之，理應當於提供銀行
之發票INVOICE 即行變造，始能形成一體。然原告公司自始即交付真實發票 INVOICE
予銀行辦理有關事宜，絕無非份之企圖，足以證明。(九)以上各節全屬實情，敬請一一
詳查，必可水落石出，還原告公司清白。本案刑事責任誰屬現由被告移送司法機關偵
審中，經原告公司詳述案情原委後，承辦檢察官必將追查真正繳驗偽造不實發票之行
為人，原告公司並無職員牽涉在內，信在期內經司法調查還予清白。二、原決定復以
原告公司以進口貿易為業對於報關人之選任及其業務執行之監督應盡相當之注意義務
，以避免違反法令規定，矧原告公司目前涉繳驗偽造發票逃漏稅款案另有多起，辯稱
係報關人所為且不知情，顯係卸責飾詞。殊不足採信，亦顯見其對於報關人之選任及
業務之執行疏於注意監督，縱非故意亦屬重大過失，揆諸司法院釋字第二七五號解釋
意旨，宜應予以論處云云。惟查：太洋報關有限公司為依公司法規定，經政府主管機
核准設立登記之法人，而原告公司之所以選任其為報關代理人無非信賴政府機關之審
查監督功能，其選任行為應無過失，自應受保護，又報關行之業務乃屬專業，非一般
黎民百姓所能預加察注，是原告於不知情下，對於報關人之蓄意不法行為，實難加以
注意，復無從注意，惟原決定不察，率將行政機關監督報關人不力之責任一概推卸予
原告，並援引釋字二七五號解釋，錯解其意旨，作為原告公司應受處分之有責條件之
認定，自有違誤，尚難昭折服。三、綜上所陳，原處分及決定均未查明事實，顯有疏
失自難令人甘服，爰祈詳予審酌，判決撤銷再訴願決定、訴願決定及原處分等語。
被告答辯意旨略謂︰一、查本案原告報關時所檢附之發票與關稅總局驗估處函送開狀
銀行查復之進口開狀結匯證實書與存檔發票影本之金額不符，原申報價格計為CFR DE
M 68,756.00 而真正交易價格計為CFR DEM 156,022.00顯有繳驗偽造不實發票，逃漏
進口稅款之情事，符合海關緝私條例及貨物稅條例追徵及處罰之要件，自應依法追徵
及處罰。雖然原告於關稅總局驗估處查核時予以配合，惟並非屬進行調查前主動陳報
，尚無財政部八十四年五月二十三日台財關第八四○二一一七三八號函規定之適用。
且事後之配合查核，並不能否定其偽造發票、逃漏稅款之事實，自不能因而卸免罰責
。雖原告極力辯稱偽造發票乙事係報關公司所為，聲稱係報關公司向其會計蔡小姐騙
得印章蓋用，而蔡小姐忙於業務未發現發票影本不實。惟查原告目前涉及案情相同之
偽造發票案件即有三十餘件，辯稱係報關公司所為且不知情及無低報進口貨價之故意
，殊不足採信。另按原告以進口貿易為業，對於報關人之選任及其業務執行之監督，
應盡相當之注意義務，以避免違反法令規定。是以，依原告所稱，亦顯見其對於報關
人之選任及其委任業務之執行疏於注意監督，縱非故意亦屬有重大過失，揆之大法官
會議釋字第二七五號解釋意旨，即應依法處罰。二、次查本案依原申報價格核估，進
口稅為五五、六九四元、商港建設費六、一八八元，推廣貿易服務費六一八元、貨物
稅三○、四四三元，合計稅費九二、九四三元。而依查得真正交易價格核估進口稅一
二六、○六五元、商港建設費一四、○○七元、推廣貿易服務費一、一九○元、貨物
稅六二、六八九元，合計應繳稅費二○三、九五一元。原告辯稱「太洋報關有限公司
向本公司收費總數為一四八、八五八元，與應納關稅相當」，顯然與事實不符。再者
，原告應納之稅費計二○三、九五一元，而其付報關公司收費總數為一四八、八五八
元，尚圖得不法漏稅利益五五、○九三元，原告以貿易為業，對進口貨物當於進口前
即已查明應繳稅費，以利計算成本，將本求利，其對實際應繳稅費理當知之甚詳，茲
實際應繳稅費與報關行收費總數相差甚距，辯稱不知情，殊無可信。顯示偽造發票即
或非原告所實施，亦難脫不查之過失責任。至於報關公司之虛列費用項目，若非為渠
等共謀不法漏稅，瞞天過海之作帳手法，亦僅為報關行對渠超收費用之問題殊不得反
將之作為原告無繳驗偽造發票之故意或過失之佐證。三、按開狀銀行之存檔發票係由
國外供應商提供，原告辯稱「然本公司自始即交付真實發票INVOICE 予銀行辦理有關
事宜」，與國際貿易實務不符，況是否虛報應以報單所申報及所附發票所列價格，是
否為實際交易價格為認定依據，本案繳驗偽造發票為所不爭，即屬虛報，所稱殊不足
採。次按刑事罰與行政罰之目的，性質不同，故兩者調查取證之方向亦不同，有無刑
事責任，並不等同有無行政罰責任，本案發票價格不實，為不爭之事實，違反海關緝
私條例及貨物稅條例規定，自應受罰。四、末查原告以進口貿易為業，對於報關人之
選任及其委任業務之執行，自應盡相當之注意義務，其疏於注意監督，自不得諉卸其
違章責任，此與政府機關對於報關人之審查監督無涉，自無信賴政府審查監督應受保
護之問題。本案繳驗偽造不實發票，虛報進口貨物價格，偷漏稅款，事證明確且為其
所不爭，已充足海關緝私條例第三十七條第一項及貨物稅條例第三十二條第十款規定
之處罰要件，原告又無法舉證證明自己無過失，揆之大法官會議釋字第二七五號解釋
意旨，自應予以論罰。四、綜上論結，原起訴狀所持理由均無可採，原告之訴應請予
以駁回等語。
    理  由
一、按「報運貨物進口，而有左列情形之一者，得視情節輕重，處以所漏進口稅額二
倍至五倍之罰鍰，或沒入或並沒入其貨物：﹍﹍三、繳驗偽造、變造或不實之發票或
憑證。」及有違反本條例情事者，除依本條例有關規定處罰外，仍應追徵其所漏或所
沖退之稅款」為海關緝私條例第三十七條第一項第三款及第四十四條前段所明定。
二、本件原告於民國八十五年五月十八日委由太洋報關有限公司向被告報運自德國漢
堡進口丹麥產製冰櫃乙批（進口報單：第ＢＣ＼八五＼Ｕ九八八＼○○二六號），經
被告稅放後，嗣據財政部關稅總局驗估處查證結果：本案來貨報關時所繳驗之發票金
額 CFRDEM 68,756.00 與系案開狀銀行之進口開狀結匯證實書與存檔發票所載金額 C
FR DEM156,022.00不符，原告顯有虛報貨物價值、繳驗不實發票，逃漏進口稅款之情
事，有該處八十六年四月二十一日總驗緝三(二)字第八六一○○四二號函與開狀銀行存
檔發票及進口開狀結匯證實書等資料附原處分機關卷可稽，復為原告所不爭執。是其
繳驗不實發票，虛報進口貨物價格，偷漏關稅之違章行為，事證明確，洵堪認定。被
告乃依海關緝私條例第三十七條第一項第三款、第四十四條前段規定，補徵所漏關稅
額七○、三七一元並按所漏稅額科處二倍罰鍰計一四○、七四二元，揆諸首揭規定，
洵無違誤；訴願及再訴願決定遞予維持，亦無不合。
三、原告雖主張：原告之進口報關事宜，全委由太洋報關有限公司代辦，乃該公司利
用機會偽變造發票，向被告虛報交易價格，藉以逃漏進口稅款，再將虛列稅款浮列該
公司收費明細表，並持向原告收取費用（含進口稅款），遂其中飽浮報稅款之目的。
而該公司附於進口報單之INVOICE 如何變造，原告不得而知，所蓋原告及負責人印章
，係為報關書類所蓋，承辦人因忙於業務未發現該發票影本不實，則原告並非繳驗及
偽造系爭發票之行為人，自非受行政處罰之對象。原告之所以選任報關代理人無非信
賴政府機關之審查監督功能，且報關業務非一般百姓所能預加察注，原告於不知情下
，對於報關代理人不法行為，實難加以注意等語。
四、惟查委託大洋報關有限公司向被告報運進口貨物，提出之進口報單、發票等，均
有原告之印章。發票上復載明「茲謹證明上事項及數目均係確實無訛發票內容絕無偽
造、變造或其他須為不法情事，否則依法接受處罰」等語。原告以進口貿易為業，對
於報關人之選任及其業務執行之監督，應盡相當注意義務，以避免違反法令規定。矧
原告目前涉及繳驗偽造發票逃漏稅款案件另有多件，已據被告陳明。所辯係報關代理
人所為且不知情，顯係卸責飾詞，殊不足採信，益見其對於報關人之選任及業務之執
行疏於注意監督，縱非故意亦屬重大過失，自難免責。次查原告以進口貿易為業，對
於報關人之選任及其業務執行之監督，自應盡相  當之注意義務已如前述，其疏於注
意監督，乃係可歸責於自己之事由，此與政府機關對於報關人之審查監督無涉，自無
信賴政府審查監督應受保護之問題。原告起訴意旨難認有理由，應予駁回。
據上論結，本件原告之訴為無理由，爰依行政訴訟法第二十六條後段，判決如主文。
中    華    民    國     八十九      年      二      月     二十四      日
                    行 政 法 院 第 三 庭
                                審 判 長 評  事      鄭  淑  貞
                                         評  事      吳  明  鴻
                                         評  事      姜  仁  脩
                                         評  事      徐  瑞  晃
                                         評  事      張  瓊  文
右  正  本  證  明  與  原  本  無  異
                                         法院書記官  賀  瑞  鸞
中    華    民    國     八十九      年      二      月     二十四      日


司法院資訊處製作；財團法人民間司法改革基金會備份。
